【裁判字號】    99,自緝,27
【裁判日期】    991029
【裁判案由】    詐欺
【裁判全文】
臺灣臺南地方法院刑事判決              99年度自緝字第27號
自  訴  人  甲○○
被      告  乙○○
上列被告因詐欺案件，經自訴人提起自訴，本院判決如下：
    主  文
本件免訴。
    理  由
一、自訴意旨略以：(一)被告乙○○於民國86年7月8日，以台南區
    中小企業銀行、帳號2363、票號AA0000000、面額新台幣（
    下同）15萬元、票期86年6月30日之支票一紙，利用自訴人
    不在，向自訴人次子莊曜禎謊稱：自訴人同意伊換取其先前
    於同年1月20日開立、票期1月29日、未兌現之面額15萬元支
    票。利用自訴人次子無法與自訴人取得聯絡，在未收取分毫
    利息情況下，給予交換上述AA0000000號、同面額支票。然
    屆期依然無法兌現，遭受銀行退票。自訴人多次與之聯絡，
    均不置理。(二)被告乙○○利用自訴人次子，在學經驗不足，
    謊稱自訴人同意伊換票，詐取延用該筆款項，到期又不予兌
    現，事後又避不見面，其不當得利之行為，顯已觸犯詐欺罪
    嫌等語。
二、按時效已完成者，應諭知免訴之判決。法院諭知免訴判決，
    得不經言詞辯論為之，刑事訴訟法第302條第2款、第307條
    分別定有明文。次按於偵查中或審判中通緝被告，其追訴權
    之時效均應停止進行，但須注意刑法第83條第3項規定。又
    案經提起公訴或自訴，且在審判進行中，此時追訴權既無不
    行使之情形，自不發生時效進行之問題（29年2月14日院字
    第1963號、63年5月10日大法官會議釋字第138號解釋參照）
    。
三、本件被告乙○○行為後，刑法部分條文於94年1月7日修正，
    同年2月2日經總統公布，並自95年7月1日起施行；另於刑法
    施行法增訂第8條之1「於中華民國94年1月7日刑法修正施行
    前，其追訴權或行刑權時效已進行而未完成者，比較修正前
    後之條文，適用最有利於行為人之規定」，該增訂之規定亦
    於95年7月1日起施行。又現行刑法第2條第1項規定：「行為
    後法律有變更者，適用行為時之法律，但行為後之法律有利
    於行為人者，適用最有利於行為人之法律。」，該規定係規
    範行為後法律變更所生修正前、後法律比較適用之準據法，
    於新法施行後，應逕適用該新法第2條第1項之規定，為「從
    舊從輕」之比較。茲就刑法修正前、後有關追訴權時效期間
    之規定，說明如下：被告行為時即修正前刑法第80條追訴權
    之時效期間規定為：「追訴權，因左列期間內不行使而消滅
    ：一死刑、無期徒刑或10年以上有期徒刑者，20年。二3年
    以上10年未滿有期徒刑者，10年。三1年以上3年未滿有期徒
    刑者，5年。四1年未滿有期徒刑者，3年。五拘役或罰金者
    ，1年。前項期間自犯罪成立之日起算。但犯罪行為有連續
    或繼續之狀態者，自行為終了之日起算」。修正後刑法第80
    條則規定：「追訴權，因下列期間內未起訴而消滅：一犯最
    重本刑為死刑、無期徒刑或10年以上有期徒刑之罪者，30年
    。二犯最重本刑為3年以上10年未滿有期徒刑之罪者，20年
    。三犯最重本刑為1年以上3年未滿有期徒刑之罪者，10年。
    四犯最重本刑為1年未滿有期徒刑、拘役或罰金之罪者，5年
    。前項期間自犯罪成立之日起算。但犯罪行為有繼續之狀態
    者，自行為終了之日起算」。本案被告所涉犯之刑法第339
    條第1項詐欺取財罪或第2項之詐欺得利罪，法定刑均為「5
    年以下有期徒刑、拘役或科或併科1,000元以下罰金」，是
    依被告行為時即修正前刑法之規定，追訴時效期間為10年，
    依修正後刑法之追訴時效期間則為20年，比較修正前、後關
    於追訴權時效期間之刑罰法律，適用修正前之規定即修正前
    刑法第80條規定，對被告較為有利。則關於追訴權時效之停
    止進行，及其期間、計算，亦應一體適用修正前刑法第81條
    、第83條之規定，合先敘明。
四、故本案另依修正前刑法第81條及第83條：「追訴權之時效、
    期間，依本刑之最高度計算。有二種以上之主刑者，依最重
    主刑或最重主刑之最高度計算。」、「追訴權之時效，如依
    法律之規定，偵查、起訴或審判之程序，不能開始或繼續時
    ，停止其進行。」、「前項時效停止，自停止原因消滅之日
    起，與停止前已經過之期間，一併計算。」、「停止原因繼
    續存在之期間，如達於第80條第1項各款所定追訴權期間四
    分之一者，其停止原因視為消滅。」等規定，計算被告犯罪
    追訴權時效完成日期。
五、查依自訴狀所載，本案被告被訴涉犯刑法第339條詐欺罪，
    其行為時間在86年7月8日，自訴人於89年12月12日向本院提
    起自訴，因被告傳拘無著，本院於90年9月19日以南院刑緝
    字第600號發布通緝，迄未緝獲歸案，此有自訴狀、法務部
    戶役政連結作業系統（被告戶籍資料）、拘票、員警報告書
    、本院通緝書等附卷可稽。復依修正前刑法第83條第1項、
    第3項規定，並參照前揭司法院29年院字第1963號解釋，本
    案追訴權之時效期間應加計因通緝而停止進行之2年6月期間
    ，為12年6月，是被告涉犯之詐欺罪追訴權時效應自被告犯
    罪行為成立即86年7月8日起算12年6月。茲就本案追訴權時
    效期間計算如下：
    (一)被告所涉犯罪行為日為86年7月8日
    (二)所涉犯刑法第339條詐欺罪，追訴權時效為12年6月。
    (三)自訴人於89年12月12日提起自訴至本院發布通緝日即90年
      9月19日，期間為9月又7日，參諸前揭說明，應計入時效
      期間。據此計算被告涉犯詐欺罪追訴權時效完成之日為99
      年10月16日（即自(一)86年7月8日加上(二)之12年6月，再加
      上(三)之9月又7日）。
六、綜上所述，本件自訴所指被告所涉犯之詐欺罪犯行，因被告
    逃匿，經本院通緝，迄未緝獲歸案，致審判程序不能開始，
    依前揭修正前刑法第80條、第83條之規定，並參照司法院29
    年院字第1963號解釋，其追訴權時效業已完成，爰不經言詞
    辯論，逕為免訴判決之諭知。
據上論斷，應依刑事訴訟法第302條第2款、第307條，判決如主
文。
中    華    民    國    99    年    10   月    29    日
                  刑事第七庭    審判長法  官  林逸梅
                                      法  官  蔡盈貞
                                      法  官  莊政達
以上正本證明與原本無異
如不服本判決應於收受本判決後10日內向本院提出上訴書狀，並
應敘述具體理由。如未敘述上訴理由者，應於上訴期間屆滿後20
日內向本院補提理由書狀（均須按他造當事人之人數附繕本）「
切勿逕送上級法院」。
                                      書記官  郭純瑜
中    華    民    國    99    年    10   月    29    日

司法院資訊處製作；財團法人民間司法改革基金會備份。
